【裁判字號】    97,訴,3452
【裁判日期】    971106
【裁判案由】    毒品危害防制條例
【裁判全文】
臺灣板橋地方法院刑事判決              97年度訴字第3452號
公  訴  人  臺灣板橋地方法院檢察署檢察官
被      告  甲○○
                    （另案在臺灣臺北監獄臺北分監執行中）
上列被告因違反毒品危害防制條例案件，經檢察官提起公訴（97
年度毒偵字第5045號），被告於準備程序就被訴事實為有罪之陳
述，本院合議庭裁定由受命法官改依簡式審判程序獨任審理，判
決如下：
    主      文
甲○○施用第一級毒品，累犯，處有期徒刑拾月，扣案海洛因壹
包（驗餘淨重零點零零捌捌公克）沒收銷燬之；又施用第二級毒
品，累犯，處有期徒刑伍月，扣案吸食器肆組沒收。徒刑部分應
執行有期徒刑壹年貳月。
    事      實
一、甲○○前因施用毒品案件，經裁定送觀察、勒戒，因無繼續
    施用毒品傾向，已於89年8 月2 日出所，復因施用毒品案件
    ，經分別判處有期徒刑8 月、7 月，並定其應執行有期徒刑
    1 年2 月確定，至95年1 月29日縮刑期滿執行完畢。詎猶不
    知悛悔，竟分別基於施用第一級毒品海洛因、第二級毒品甲
    基安非他命之犯意，於97年6 月3 日上午某時許，在臺北縣
    蘆洲市○○路236 之2 號4 樓之租屋住處，分別以將海洛因
    粉末置入香煙燃燒之方式，施用海洛因1 次，及以將甲基安
    非他命放入玻璃球吸食器內，燒烤之方式，施用甲基安非他
    命1 次。嗣於同日20時許，在上開處所為警查獲，並扣得海
    洛因1 包、注射針筒1 支、吸食器4 組，經採集其尿液送驗
    ，結果呈海洛因代謝物可待因、嗎啡類、安非他命、甲基安
    非他命陽性反應。
二、案經臺北縣政府警察局蘆洲分局報告臺灣板橋地方法院檢察
    署檢察官偵查起訴。
    理      由
一、本案被告甲○○所犯係死刑、無期徒刑、最輕本刑為三年以
    上有期徒刑以外之罪，且非高等法院管轄之第一審案件，其
    於準備程序中就被訴事實為有罪之陳述，經本院告知簡式審
    判程序之旨，並聽取公訴人、被告之意見後，經合議庭裁定
    由受命法官獨任進行簡式審判程序，合先敘明。
二、訊據被告對於在上揭時、地施用海洛因、甲基安非他命之犯
    行均坦承不諱，復有前開扣案並經交通部民用航空局航空醫
    務中心以97年6 月12日航藥鑑字第0973034 號毒品鑑定書確
    認之海洛因1 包（驗餘淨重0.0088公克）、吸食器等可為佐
    證，而被告為警查獲後所採得之尿液，經送驗結果，確實呈
    現海洛因代謝物可待因、嗎啡類、安非他命、甲基安非他命
    陽性反應，此有卷附臺灣檢驗科技股份有限公司濫用藥物檢
    驗報告一紙附卷足稽。按依現行（修正後）毒品危害防制條
    例就施用毒品者，祇於「初犯」及「5 年後再犯」兩種情形
    ，有其追訴條件之限制，即須於初犯經觀察、勒戒或強制戒
    治釋放後，5 年內均無施用毒品之行為，始能認其前所實施
    之觀察、勒戒或強制戒治已足遮斷毒癮，而得於5 年後再犯
    時，再予適用初犯之規定，重行觀察、勒戒等程序。倘5年
    內已經再犯，被依法追訴處罰，縱其第3 次（或第3 次以上
    ）施用毒品之時間在初犯釋放5 年以後，即與「5 年後再犯
    」之情形有別，且因已於「5 年內再犯」，顯見其再犯率甚
    高，原實施觀察、勒戒或強制戒治，已無法收其實效，而無
    5 年戒斷期之存在，自無再經觀察、勒戒及強制戒治之必要
    ，應得逕行追訴處罰。查被告前因施用毒品案件，經裁定送
    觀察、勒戒，因無繼續施用毒品之傾向，已於89年8 月2日
    出所，復因施用毒品案件，經分別判處有期徒刑8 月、7 月
    ，並定其應執行有期徒刑1 年2 月確定，此有臺灣高等法院
    被告前案紀錄表乙份存卷可查。被告本次再犯施用毒品犯行
    ，依上揭說明，顯非5 年後再犯，自合於毒品危害防制條例
    第23條第2 項之起訴條件。被告自白與事實相符，事證明確
    ，犯行洵堪認定，應依法論科。
三、核被告所為，係犯毒品危害防制條例第10條第1 項施用第一
    級毒品罪、第10條第2 項施用第二級毒品罪。其施用前後持
    有海洛因、甲基安非他命之低度行為，應為施用毒品之高度
    行為所吸收，均不另論罪。被告所犯上揭施用第一級毒品、
    第二級毒品罪，犯意各別，行為互殊，應予分論併罰。查被
    告曾因施用毒品案件而有前述經判處罪刑並已執行完畢之紀
    錄，其於5 年內故意再犯本件有期徒刑以上之前述兩罪，均
    應依刑法第47條第1 項之規定，論以累犯，並加重其刑。爰
    審酌被告屢次施用毒品而不思悔改，品行不端，意志力薄弱
    ，其施用毒品經觀察、勒戒後，仍無法斷絕施用毒品惡習，
    若非將其處以較長之刑期，與社會上毒品來源隔離，使其能
    深自反省，斷絕與毒品之接觸，不足以改正施用毒品惡習，
    並懲所犯及被告犯罪後對於施用毒品之犯行，已經坦承，態
    度良好等一切情狀，分別量處如主文所示之刑，以資懲儆，
    並定其應執行之刑。
四、扣案海洛因1 包（驗餘淨重0.0088公克），為被告持有供施
    用之第一級毒品，而本件海洛因為細微粉末，部分沾附於包
    裝袋上，若欲完全析離，雖非不可能，但此舉對毒品危害防
    制政策之施行，並無特殊助益，且徒費執行之成本，故均併
    依毒品危害防制條例第18條第1 項前段規定宣告沒收銷燬之
    ，以符執行之實際。另扣案之吸食器4 組，為被告所有供其
    施用甲基安非他命毒品所用之物，業據其供陳在卷，爰依刑
    法第38條第1 項第2 款沒收之，至扣得之注射針筒，則為被
    告否認係其所有用以施用海洛因之器具，且非違禁物，自無
    從宣告沒收，併予敘明。
據上論斷，應依刑事訴訟法第273 條之1 第1 項、第299 條第1
項前段，毒品危害防制條例第10條第1 項、第2 項、第18條第1
項前段，刑法第11條前段、第47條第1 項、第51條第5 款、第38
條第1 項第2 款，判決如主文。
本案經檢察官蘇振文到庭執行職務。
中    華    民    國    97    年    11    月     6    日
                  刑事第六庭  法  官  盧軍傑
上列正本證明與原本無異。
如不服本判決，應於判決送達後十日內敘明上訴理由，向本院提
出上訴狀（應附繕本），上訴於臺灣高等法院。
                              書記官  周玉茹
中    華    民    國    97    年    11    月    6     日
附錄本案論罪科刑法條全文：
毒品危害防制條例第10條
施用第一級毒品者，處 6 月以上 5 年以下有期徒刑。
施用第二級毒品者，處 3 年以下有期徒刑。


司法院資訊處製作；財團法人民間司法改革基金會備份。
